【裁判字號】    90,上訴,2984
【裁判日期】    901017
【裁判案由】    懲治走私條例
【裁判全文】
臺灣高等法院刑事判決                            九十年度上訴字第二九八四號
    上  訴  人  甲○○
    即  被  告
    選任辯護人  謝協昌
右上訴人因違反懲治走私條例案件，不服臺灣桃園地方法院九十年度訴字第一四七號
，中華民國九十年五月十四日第一審判決（起訴案號：臺灣桃園地方法院檢察署八十
九年度偵字第一七一九○號）提起上訴，本院判決如左：
    主  文
原判決關於甲○○部分撤銷。
甲○○共同私運管制物品進口逾公告數額，處有期徒刑壹年。
        事  實
一、甲○○係桃園籍「海欣號」（ＣＴ二─０四八三三號）漁船之船長，前於民國八
    十七年間因違反臺灣地區與大陸地區人民關係條例案件，經臺灣桃園地方法院於
    八十八年四月二十六日判處有期徒刑一年，緩刑五年，緩刑期間，仍不知警惕，
    明知一次私運匪偽物品一項或數項，依行政院七十九年三月三十日公告丙項規定
    ，其總額由海關比照緝獲時之完稅價格計算，超過新台幣（下同）十萬元者，為
    管制進口物品。竟與船員廖源生及非該船船員魏尚寬（但亦有船員證）（廖源生
    業經判處有期徒刑九月，緩刑五年，魏尚寬經判處有期徒刑六月，緩刑三年確定
    ），基於共同私運管制物品進口之犯意聯絡，以出海尋找海釣點為由，於八十九
    年十月二十九日七時五十三分許，由甲○○駕駛上開「海欣號」漁船搭載魏尚寬
    、廖源生，自桃園永安漁港分駐所申請簽證出海，同年十一月二日十二時許，駛
    至新竹南寮漁港外海約三十海浬處之公海，由甲○○以四萬元向大陸地區所屬漁
    船上不詳姓名年籍之人購買大陸地區產物大閘蟹一千二百八十點四公斤（二千一
    百三十六台斤、完稅價格三十八萬四千一百八十七元）及酒類二鍋頭四十瓶（完
    稅價格一千八百元）、古井貢酒十二瓶（完稅價格九百四十五元）、金雙輪池酒
    十二瓶（完稅價格五百五十八元），並由甲○○、魏尚寬、廖源生共同裝於船艙
    內，私運進入台灣地區。嗣八十九年十一月二日二十一時許，渠三人將上開私運
    大陸產物大閘蟹、酒類走私進入國境，並於返回桃園永安漁港安全檢查站時，為
    行政院海岸巡防總局北部地區巡防局桃園機動查緝隊查獲，並扣得上開走私之管
    制物品（業經台北關稅局於九十年二月二十三日以九０丁字第０一四七號處分書
    以違反海關緝私條例第二十七條第一項及第三十六條第一項、第三項為由沒入之
    ）。
二、案經行政院海岸巡防總局北部地區巡防局報請台灣桃園地方法院檢察署檢察官偵
    查起訴。
        理  由
一、訊據上訴人即被告甲○○不諱言於右揭時、地，在「海欣號」為警查獲上開蟹類
    及酒類之事實，惟矢口否認有何私運管制物品進口逾公告數額之犯行，辯稱：八
    十九年十月二十九日出海後遇到颱風，二、三天後即在新竹南寮漁港外海約三十
    海浬處，遇到大陸漁船，該大陸漁船船員強行登上海欣號，強行搜走伊口袋內四
    萬元，並把蟹、大陸酒強行搬上海欣號，並說酒是附送的，伊也不知道是大閘蟹
    ，警訊筆錄不實在云云。然查：
  (一)右揭事實，業據被告甲○○於查緝隊訊問時供稱：海欣號入港報關時，當場被查
    獲大陸大閘蟹及大陸酒，係於返港途中，大陸漁船靠近將大閘蟹給伊看過後，以
    四萬元成交，市價約可得十二至十五萬元，明知被查獲之物係管制物口，魏尚寬
    和廖源生負責將物品搬至船艙內並放置整齊，他們二人也知道這批管制物品是要
    私運入境，並與伊一起私運被查扣的管制物品等語（見偵查卷第三頁反面、第四
    頁）綦詳，核與共犯被告魏尚寬於警訊時所供：扣案物品係在距桃園永安漁港約
    三十海浬處，大陸籍不知名漁船向船長（即甲○○）推銷而購買等語及共犯被告
    廖源生供稱船長甲○○以四萬元代價向大陸魚船船長購買大蟹閘，大陸酒係由該
    船長附送，渠等為保持船身平衡，將大閘蟹平均放置於船頭、引擎室、後艙等處
    ，而酒則放置駕駛座方便飲用、大閘蟹係準備販售牟利，大陸酒為自己飲用等語
    （見同上卷第六頁、第七頁反面）相符。且被告等於檢察官初訊時，均坦承大閘
    蟹要拿去販賣、大陸酒是要自己喝，大閘蟹是以四萬元購買、大陸酒是大陸人送
    的等語（見同上卷第二十七頁），被告等人均未提及遭大陸人強索金錢及警訊筆
    錄有何不實在等情。復有上開大陸物品大閘蟹、大陸酒扣案可稽。又扣案之大閘
    蟹完稅價格為三十八萬四千一百八十七元及酒類二鍋頭四十瓶（完稅價格一千八
    百元）、古井貢酒十二瓶（完稅價格九百四十五元）、金雙輪池酒十二瓶（完稅
    價格五百五十八元），此有財政部台北關稅局九十年二月五日北普法字第九０一
    ００五七八號函在卷足憑（見原審卷第二十九頁、第三十頁），此外並有扣案物
    品之相片八紙、船長證影本一份附卷可證（同偵查卷第十五頁）。
  (二)被告雖辯稱係遭大陸船員強行登船、強行搜走四萬元後，將大閘蟹強搬至海欣號
    云云，然原審質之證人即查獲時之安全檢查站之檢查員杜宏志證稱：「當天船進
    來，因為那艘船是屬於列管船隻，他船停在安檢站船舶停靠區，我們六個人上船
    檢查，本來檢查前後艙是看到裝滿了水，水髒髒的，看不清楚裡面的東西，當時
    我發覺駕駛艙後面的走道好像有暗艙，而魏尚寬就躺在那走道上，我請他起來說
    我要檢查，我發現有籠子裝物品，我請船主來把籠子繩子剪開發現有螃蟹，我就
    通知副站長，再通知查緝隊還有海巡隊，其他的檢查員在陸續檢查前後艙，是從
    水裡面把貨找出來，當時船主有說這些三、四萬元而已，他的意思是說這些貨只
    用三、四萬就買到了。其他的人都沒有講什麼。」、「（被告有無說這些是大陸
    客強要賣的，大陸客強搜他們的口袋，把貨自己丟在他們的船上的話？）沒有。
    」等語（見原審卷第七十八頁、第七十九頁），該站副站長陳洺淵證稱：「我接
    到通報之後，是我通知海巡隊等單位，我到現場後，請被告三人上岸，我們將船
    扣留，等查緝隊的人來，我們在一起詳細查船上的貨物，才把這些螃蟹從水裡撈
    出來。」、「（被告當時有無說什麼話？）船主說他們是在海上跟大陸客買的。
    」、「（被告有無說這些是大陸客強要賣的，大陸客強搜他們的口袋，把貨自己
    丟在他們的船上的話？）沒有。」等語（見同上卷第八十頁），海岸巡防署桃園
    機動查緝隊員戚秀國陳稱：「我到達時，被告並沒有特別的反應，我盤問他們一
    些基本的資料後，問他們為什麼要載這些貨品，他們三人都有說因為時機不好，
    想走一趟，看看能否賺錢。」、「（在船上他們有無說因為海象不佳所以滯留在
    外海，有大陸漁船靠近，強要他們購買，並且搜查他們口袋拿走錢，再把貨丟在
    船上的話？）沒有。」等語（見同上卷第四十九頁、第五十頁）。則為何被告等
    人在同日二十一時許回到永安漁港前長達九個小時時間內，均未以無線電求救或
    向巡防機關報案？何以在永安漁港之安全檢查站人員登船檢查前，未主動向安檢
    人員報告？大陸船員如係強取金錢，何須再給予被告三人完稅價格高達三十八萬
    餘元（幾為四萬元之十倍）之貨品？是以，被告甲○○、廖源生所辯遭大陸船員
    強行登船、強行搜走四萬元後，將大閘蟹強搬至海欣號云云，無足可採，查獲之
    物品應係被告甲○○向不詳姓名年籍之大陸人民以四萬元購買，堪以認定。
  (三)按一次私運匪偽物品一項或數項，依行政院七十九年三月三十日公告丙項規定，
    其總額由海關比照緝獲時之完稅價格計算，超過新台幣（下同）十萬元者，為懲
    治走私條例公告管制進口物品。而該條例第二條第一項所謂之私運管制物品進口
    ，係指自國外私運管制物品進入我國國境而言（同條例第十二條之準走私罪，則
    須自大陸地區私運物品進入台灣地區），而我國國境（領海），業經總統於六十
    八年十月八日以台統(一)義字第五○四六號令公布為自基線起至其外側十二海浬之
    海域。而所稱之私運管制物品進口逾公告數額者，係指未經許可，擅自將逾行政
    院公告數額之管制物品，自他國或大陸地區、公海等地，私運進入台灣地區之我
    國領海、領空（領土）而言，一經進入領海、領空，其犯罪即屬完成，最高法院
    八十六年度台上字第二九五號、八十三年度台上字第一○二三號決參照。
  (四)被告從事漁船工作已近十年，衡之常情，其對於一般螃蟹或大閘蟹當無誤認之理
    ，且就大陸大閘蟹在臺灣市場價格行情，亦知之甚稔，而該大閘蟹並非被告三人
    自海洋捕獲，對於該大陸漁船載運之大陸大閘蟹及酒瓶上書有中國、安徽、北京
    地生產之上開酒，係大陸物品當知之甚詳，竟為圖厚利，而購買上開大陸物品入
    境銷售，其有私運大陸物品進口之犯意至為明灼。
  (五)被告辯護人於本院調查時辯稱被告於安檢所所製作筆錄與被告所述不符，係於筆
    錄製作完成後方補錄音而成，筆錄不實云云，然經本院調取該錄音帶於九十年九
    月二十六日當庭播放勘驗結果，認筆錄內容係按被告本意製作，並非筆錄先由警
    員製作好後，始由被告按筆錄內容錄音等情，已為辯護人及被告當庭均表示無意
    見載明筆錄在卷可稽，是被告上開偵訊筆錄並無瑕疵，應無可置疑，辯護人嗣於
    審判時狀請再勘驗該錄音帶，本院認無必要，附此敘明。
  (六)被告甲○○雖另辯稱：何謂私運管制物品，懲治走私條例並未有明文規定，然依
    海關緝私條例第三條規定，海關緝私條例所稱私運貨物進口、出口，係謂規避檢
    查、偷漏關稅或逃避管制，未經向海關申報而運輸貨物進、出國境，被告等人並
    未規避檢查、偷漏關稅或逃避管制，渠等並不構成懲治走私條例第二條所謂之「
    私運」云云，惟查，懲治走私條例第二條第一項犯罪所稱之私運管制物品進口，
    並不以報關為必要，況本件查扣之匪偽物品，被告自距桃園永安漁港約三十海浬
    處買後運回，被告確未經向海關申報已如上述，且大閘蟹完稅價格高達三十八萬
    四千一百八十七元，其為管制進口之物品，被告等進口，縱已主動駛回駛入該漁
    港安檢站為安檢人員查獲，縱未規避檢查、逃漏關稅及逃避管制，仍屬私運無疑
    ，自無解於其私運管制物品進口逾公告數額罪責。所辯顯不可採。綜上所述，本
    件事證明確，被告犯行洵堪認定。
二、核被告甲○○所為一次私運懲治走私條例公告管制物品項目丙項匪偽物品，其完
    稅價格超過十萬元，係犯懲治走私條例第二條第一項私運管制物品進口逾公告數
    額罪。公訴人認此係懲治走私條例公告管制物品項目丁項之管制物品，而犯同上
    條項之罪，容有誤會先予敘明。被告與廖源生、魏尚寬三人就上開犯行，具犯意
    聯絡及行為分擔，均應論以共同正犯。原審以被告事證明確，予以論科，固非無
    見，惟查我國國境（領海），業經總統於六十八年十月八日以台統(一)義字第五○
    四六號令公布為自基線起至其外側十二海浬之海域，已如上述，本件上開物品係
    由甲○○在我國國境外之新竹南寮漁港外海約三十海浬處之「公海」購買之一次
    私運逾公告數額之匪偽物品，並非自淪陷區私運，公訴人及原審認此乃屬臺灣、
    澎湖、金門、馬祖及政府統治權所及其他地區以外之中華民國領土即大陸地區私
    運管制物品，並於論罪科刑法條援引懲治走私條例第十二條，均容有未洽。本件
    被告上訴仍執上詞否認犯罪，且以原審量刑過重，雖無理由，然原判決就被告部
    分既有上開可議之處，而無可維持，自應由本院將該部分予以撤銷改判，爰審酌
    被告之素行、犯罪動機、目的、手段、所生危害，與前已有違反臺灣地區及大陸
    地區人民關係條例之案件在緩刑中，仍不知悔改，身為船長，可非難性較重，且
    犯罪後尚無悔悟之意等一切情狀，量處如主文第二項所示之刑。
三、扣案如前述之走私物品，業經財政部台北關稅局於九十年二月二十三日以九０丁
    字第０一四七號處分書以違反海關緝私條例第二十七條第一項及第三十六條第一
    項、第三項為由沒入之，爰不另為沒收之宣告。併此敘明。
據上論斷，應依刑事訴訟法第三百六十九條第一項、第三百六十四條、第二百九十九
條第一項前段，懲治走私條例第二條第一項、第十一條，刑法第二十八條，判決如主
文。
本案經檢察官劉永清到庭執行職務。
中      華      民      國    九十      年      十      月      十七    日
    臺灣高等法院刑事第二十六庭
                                  審判長法  官  呂  永  福
                                        法  官  黃  賽  月
                                        法  官  魏  新  國
右正本證明與原本無異。
如不服本判決應於收受送達後十日內向本院提出上訴書狀，其未敘述上訴之理由者並
得於提起上訴後十日內向本院補提理由書（均須按他造當事人之人數附繕本）。
                                        書記官  章  大  富
中      華      民      國    九十      年      十      月      十七    日
附錄：本判決論罪科刑法條全文：
懲治走私條例第二條：
私運管制物品進口﹑出口逾公告數額者，處七年以下有期徒刑，得併科新台幣二十萬
元以下罰金。
以犯前項之罪為常業者，處三年以上十年以下有期徒刑，得併科新台幣三十萬元以下
罰金。
第一項之未遂犯罰之。
第一項所稱管制物品及其數額，由行政院公告之。


司法院資訊處製作；財團法人民間司法改革基金會備份。
